【裁判字號】    96,上訴,2137
【裁判日期】    970219
【裁判案由】    貪污治罪條例等
【裁判全文】
台灣高等法院刑事判決                96年度上訴字第2137號
上   訴   人  台灣台北地方法院檢察署檢察官
被        告  邦佑實業有限公司
上訴人即被告
兼上 一 人之
代   表   人  戊○○（原名張吉齡,張茂彬）
                      1樓
共        同
選 任 辯護人  文  聞律師
              周金城律師
              成樞律師
上   訴   人
即   被   告  辛○○
選 任 辯護人  徐景星律師
              鄭智元律師
被        告  乙○○
選 任 辯護人  董安丹律師
上列上訴人等因被告等違反政府採購法等案件，不服台灣台北地
方法院九十四年度重訴字第六十七號，中華民國九十六年三月三
十日第一審判決（起訴案號：台灣台北地方法院檢察署九十四年
度偵字第一三六０七、一四五二六、一四八四二、一五一七四、
一五二三三、一五三一七、一五七六四、一六二一二、一六七三
四、一七三六四號），提起上訴，本院判決如下：
    主  文
原判決關於邦佑實業有限公司部分，及戊○○、辛○○有罪部分
均撤銷。
邦佑實業有限公司之代表人及受雇人，因執行業務意圖影響採購
結果及獲取不當利益，而借用他人名義投標，科罰金新台幣貳拾
萬元；減為罰金新台幣拾萬元。
邦佑實業有限公司被訴從業人員合意圍標部分無罪。
戊○○共同連續不具公務員身分之人對於公務員，關於違背職務
之行為，交付賄賂，處有期徒刑貳年陸月，褫奪公權貳年；減為
有期徒刑壹年參月，褫奪公權壹年。偽造之「榮傑機電顧問股份
有限公司」報價單上偽造之「榮傑機電顧問股份有限公司」、「
陳登林」印文各壹枚，偽造之「偉伯機電技術顧問有限公司」報
價單上偽造之「偉伯機電技術顧問有限公司」、「湯德旺」印文
各壹枚，及偽造之「榮傑機電顧問股份有限公司」、「陳登林」
、「偉伯機電技術顧問有限公司」、「湯德旺」印章各壹個均沒
收。
戊○○被訴合意圍標部分無罪。
辛○○共同連續不具公務員身分之人對於公務員，關於違背職務
之行為，交付賄賂，處有期徒刑貳年，褫奪公權貳年；減為有期
徒刑壹年，褫奪公權壹年。所得之利益新台幣貳拾柒萬元沒收。
其他上訴（即戊○○、辛○○其餘被訴無罪及乙○○無罪部分）
均駁回。
    事  實
一、戊○○（原名張吉齡，民國九十四年十一月八日更名為張茂
    彬，復於同年月二十九日更名為戊○○）為台北市○○區○○街八號五樓之三邦佑實業有限公司（下稱邦佑公司）之負
    責人，為不具公務員身分之人。辛○○自八十四年起擔任陸
    軍後勤司令部（下稱陸勤部）中將副司令，於八十六年晉任
    陸勤部中將司令，執行陸軍財物、勞務購案金額新台幣（以
    下未註明貨幣種類者，均為新台幣）五千萬元以下，一百萬
    元以上採購案之「計畫評核」、「商情管理」、「招標訂約
    」及「交貨驗收」作業，又於八十八年一月一日起升任聯合
    勤務總司令部（下稱聯勤總部，現已降編為聯合後勤司令部
    ）中將副總司令，負責國軍光電（學）等傳統武器之軍品補
    給等聯合後勤業務，掌理關於三軍通用補給業務之規劃及督
    導事項，並於八十八年八月一日退伍離職，而自斯時起已不
    具公務員身分。而辛○○明知邦佑公司之主要營業項目為陸
    、海、空三軍的航空材料、戰車材料及真空管之銷售，為與
    其離職前五年內之職務直接相關之營利事業，且公務員於離
    職後三年內，不得擔任與其離職前五年內之職務直接相關之
    營利事業顧問，竟仍於九十年十一月一日起至九十一年七月
    三十一日止，擔任邦佑公司之顧問，並於上開期間內每月領
    取顧問費三萬元，合計為二十七萬元（實際擔任至九十二年
    十二月止，但自九十一年八月間起已逾上開三年之限制）。
二、紅外線窗鏡（又稱IR窗鏡）為裝備於陸軍M48H、M60A3戰車
    鏡頭總成之TTS熱像系統料件，因該料件嚴重短缺，修護單
    位即陸軍飛彈光電基地勤務處（下稱飛勤處）於九十年十二
    月十九日（九０）詣學字第五五三０號呈以紅外線窗鏡為「
    戰甲砲車延壽案TTS熱像系統關鍵性料件」之一為由，請求
    上級機關即陸勤部協助優先籌補，並明列每片紅外線窗鏡單
    價為美金三千八百九十四點二七元（以九十一年下半年一美
    金兌換三十四點五新台幣均價計算，約合新台幣十三萬四千
    三百五十二元）。又依當時適用之軍事機關財物勞務採購作
    業規定，陸勤部保修處為紅外線窗鏡採購案（下稱系爭採購
    案）之申購單位，職司商情蒐集整理、預算檢討申請與運用
    、決定需求數量與獲得時間、選擇採購途徑（內購或外購）
    、提出底價預估金額及其分析等業務，於採購金額未達五千
    萬元時，陸勤部採購處復為招標訂約與履約驗收之單位。而
    時任陸勤部保修處零補科少校補給參謀官鄭建國（此部分所
    犯違背職務收賄罪，業經國防部最高軍事法院判處有期徒刑
    六年，褫奪公權四年確定；又鄭建國於九十一年十二月一日
    占中校補給參謀官職缺，並於九十二年一月一日晉昇中校）
    ，就系爭採購案職司尋商訪價、商情資料蒐集、整理、分析
    、運用、採購計畫申編作業（預算申請、決定需求數量與交
    貨期限、預估底價）等業務，為依據法令從事公務之人員，
    亦為依法令服務於國家所屬機關而具有法定職務權限之人員
    。
三、依當時適用之軍事機關財物勞務採購作業規定第二十九條規
    定：「凡將採購案化整為零分批採購，意圖逃避監辦者，單
    位主官（管）及有關人員應予議處；如涉及不法，依法究辦
    。」，第三十五條第一項第一款第一目前段規定：「統一檢
    討需求，編訂採購計畫，一次申請辦理採購，不得分批辦理
    公告金額以上之採購。」。第四十六條第一款、第二款規定
    ：「計畫前之訪價資料，可向製造商、次合約商、買賣商、
    代理商查詢，或主管機關採購資訊中心、國軍商情單位及招
    標訂約單位洽詢。計畫前之訪價，不得對廠商為任何承諾。
    （如價格、合約條款等）。」第四十七條規定：「採購以滿
    足需求為前提，購案交貨時限在不影響補給之情形下儘量寬
    容。」。另陸軍總司令部商情蒐集與底價調製標準作業程序
    「參、商情蒐集作業程序、二、商情蒐集作業流程、(二)計畫
    申購階段、計畫前訪價」業明確規定：「計畫申購單位應
    依專業項目、地區、類別及採購需求等分別進行市場訪價作
    業，以掌握市場行情，同時檢附廠商估價單（三家以上為原
    則）及相關佐證資料，參考近期（一般為近二年）之前案採
    購經驗價格，考量物價變動因素及參考市場訪價結果，據以
    編製合理預算，同時完成『商情分析表』及『商情蒐集檢視
    表』擬定預估金額。」「如單位因故無法取得三家以上廠商
    提供之報價資料，得利用主管機關電子詢報價系統，公開徵
    求廠商提供報價單，同時檢附相關佐證資料備查。」「各單
    位應依規格需求尋求廠商報價，嚴禁以一家報三家方式取得
    廠商報價，如以偽造、變造等不法方式取得廠商報價單者，
    依法究辦。」同作業程序「肆、底價訂定作業程序、三、底
    價訂定流程」則規定：「規劃、設計、需求或使用單位於確
    認其需求標的或規範後，應運用『多管道商情』蒐整下列所
    需商情資料並填製『商情蒐集檢視表』：1.廠商以往折扣紀
    錄、2.廠商之合理利潤、3.市場其他成交價格、4.相關物價
    指數或匯率變動情形、5、同業利潤率。」
四、戊○○得悉軍方有紅外線窗鏡之採購需求，並透過琦福企業
    有限公司掌握紅外線窗鏡之國外貨源後，即於九十一年三月
    二十六日、同年七月二十二、二十三、二十四日先後四次以
    邦佑公司名義向飛勤處就紅外線窗鏡報價，除第一次以每片
    美金三千八百九十四元報價外，第二至四次之報價均為每片
    十三萬四千元，提供數量均為二百片，交貨期限皆為三十天
    。飛勤處遂於九十一年八月十四日以（九一）詣學字第三五
    三六號呈轉告陸勤部已覓得邦佑公司此一商源，並預估需求
    為一百六十五片。乃戊○○為能順利得標並獲取高額利潤，
    竟與辛○○基於對於公務員關於違背職務之行為交付賄賂及
    不正利益之概括犯意聯絡，先由戊○○於九十一年五月二十
    九日向和信電訊股份有限公司申裝門號000000000
    0之行動電話後交予鄭建國任意撥打使用並為之支付通話費
    用（自九十一年五月二十九日起至九十三年三月一日止，合
    計支付通話費用六萬九千二百九十六元）而交付不正利益；
    戊○○復與鄭建國期約事成後將交付賄款五十萬元，辛○○
    則以退役中將及陸勤部前任司令之身分，配合戊○○向鄭建
    國稱如配合系爭採購案將可順利晉升中校等語，鄭建國遂就
    系爭採購案之採購計畫編定，從事不為詢商訪價、逕依戊○○報價浮編採購預算、減縮採購數量、訂定不合理之交貨期
    限等違背職務行為（詳見後述）。
五、鄭建國明知飛勤處上呈建議優先籌補之紅外線窗鏡每片僅約
    十三萬四千三百五十二元、需求數量為一百六十五片，且戊○○亦僅報價為十三萬四千元、提供數量為二百片，竟任由
    戊○○於總價五千萬元之限度內提出報價。戊○○遂擬以每
    片四十六萬九千元、採購一百片總價四千六百九十萬元之紅
    外線窗鏡而大幅浮報單價，並恐其後預定借用名義投標之榮
    威公司、高安公司倘亦提供報價，將使負責招標訂約及履約
    驗收單位陸勤部採購處承辦人員產生圍標之疑慮，竟於九十
    一年八月間，分別與榮威科技股份有限公司（下稱榮威公司
    ）實際負責人己○○、丁○○○股份有限公司（下稱高安公
    司）實際負責人庚○○（榮威公司、己○○、高安公司、庚○○均另經本院判處罪刑在案）共同基於行使偽造私文書之
    犯意聯絡：由戊○○利用不知情亦無犯意聯絡之刻印店人
    員偽刻實際上並不存在之「榮傑機電顧問股份有限公司（下
    稱榮傑公司）」及「陳登林」之印章各一枚，另利用就此部
    分不知情亦無犯意聯絡之邦佑公司員工甲○○製作僅填妥品
    名、料號之空白報價單，由戊○○蓋具上開印章，偽造印文
    於該報價單而偽造榮傑公司銷售紅外線窗鏡每片四十八萬二
    千三百元、一百片總價四千八百二十三萬元、交貨期限為六
    十天之報價單一紙；另未得偉伯機電技術顧問有限公司（
    下稱偉伯公司）及其負責人湯德旺之同意，由戊○○先製妥
    上載銷售紅外線窗鏡每片四十七萬六千元、一百片總價四千
    七百六十萬元、交貨期限為六十天之報價單一紙交予庚○○
    ，再由庚○○利用不知情亦無犯意聯絡、位在台北縣五股工
    業區內某刻印店人員偽造「偉伯機電技術顧問有限公司」、
    「湯德旺」之印章各一枚，蓋具於上開報價單偽造印文而偽
    造偉伯公司之報價單一紙。復由戊○○持上開偽造之報價單
    二紙併同其指示甲○○製作之邦佑公司銷售紅外線窗鏡每片
    四十六萬九千元、一百片總價四千六百九十萬元、交貨期限
    為四十五天之報價單一紙，遞交陸勤部採購處行使。並約妥
    由己○○冒充陳登林、庚○○冒充湯德旺，應付陸勤部採購
    處嗣後之電話訪查，均足以生損害於榮傑公司、陳登林、偉
    伯公司、湯德旺及陸勤部對於採購計畫編列之正確性。鄭建
    國明知戊○○提出之報價過高，且僅採購一百片紅外線窗鏡
    亦無法充分滿足需求，竟未依上開規定詢商訪價，逕依邦佑
    公司上開報價，於九十一年八月三十日填製「TK91114P案（
    品名：紅外線窗鏡乙項）商情分析表」、「TK91114P案（品
    名：紅外線窗鏡乙項）商情蒐集分析表」，以上開邦佑公司
    報價單、偽造之偉伯公司、榮傑公司報價單充為商源資料，
    並以邦佑公司上揭一百片紅外線窗鏡總價四千六百九十萬元
    之報價作為採購計畫預估金額，復於九十一年九月五日擬妥
    「陸勤部保修處『TK91114P紅外線窗鏡乙項』需求說明」，
    希能僅採購紅外線窗鏡一百片，其餘六十五片納入下一年度
    需求採購，並建議交貨期限為六十天，更於九十一年九月十
    一日以（九一）設備字第一九八九七號擬妥「陸勤部保修處
    內購物資申請書」，擬定採購計畫並申請動支九十一年度預
    算四千六百九十萬元購買紅外線窗鏡一百片，經陸軍總司令
    部於九十一年十月三日核定，並由陸勤部採購處辦理後續招
    標訂約與履約驗收等業務。
六、陸勤部採購處依鄭建國擬定之採購計畫辦理招標，於九十一
    年十月十四日之招標文件及政府採購公報載明交貨日期為「
    賣方應自簽約日之次日起六十日內交貨」，致有意參與投標
    之力組股份有限公司（下稱力組公司）認交貨期限過短、違
    反公平合理原則而於同年月二十五日提出採購異議書請求更
    改交貨期限為一百天，經陸勤部採購處於同年月二十八日簽
    會陸勤部保修處表示意見，鄭建國明知力組公司可能以本件
    採購可能圖利特定廠商為由要求廢標，於簽會時仍力主應維
    持交貨期限為六十天，陸勤部採購處遂仍維持原交貨期限並
    以電話傳真通知力組公司駁回其異議。
七、嗣陸勤部採購處參考邦佑公司先前報價後，擬定交貨期限為
    六十天、採購一百片、底價總額為四千三百二十五萬三千九
    百九十九元之系爭採購案辦理招標；並於九十一年十月二十
    九日，在桃園縣龍潭鄉○○路八十一號陸勤部大漢營區工商
    協調中心開標。開標當天，戊○○與甲○○（另經本院判處
    罪刑在案）基於意圖影響採購結果並獲取上開不當利益之犯
    意聯絡，先由戊○○事前分別向己○○、庚○○借用榮威公
    司、高安公司名義投標，己○○、庚○○亦分別容許戊○○
    借用榮威公司、高安公司名義參加投標，而由戊○○指派甲○○冒充榮威公司職員並填寫投標單（總價四千五百萬元）
    並持榮威公司授權書參加投標；庚○○則自行指派不知情亦
    無犯意聯絡之員工宋華寶依庚○○與戊○○事前商定金額填
    寫投標單（總價四千六百萬元）並持高安公司授權書參加投
    標；戊○○則自行代表邦佑公司填寫投標單（總價三千九百
    五十萬元）參加投標；另不知情亦無犯意聯絡之田舜科技有
    限公司（下稱田舜公司）代表人賴秋田則亦填寫投標單（總
    價四千三百六十八萬元）參加投標。開標結果，僅邦佑公司
    之標價低於底價且為最低標價而得標；邦佑公司旋得於九十
    一年十一月五日依上開招標內容及決標結果與陸勤部簽訂訂
    購軍品契約。
八、依上開訂購軍品契約約定，邦佑公司應於九十二年一月四日
    前將紅外線窗鏡一百片向飛勤處儲備庫交貨並驗收合格，惟
    邦佑公司於九十一年十二月二十七日交貨時，經飛勤處光電
    所抽驗五片，其中三片測試不合格，致無法依約完成交貨驗
    收。鄭建國遂於九十二年一月七日簽請保留預算至九十二年
    七月份，邦佑公司於九十二年一月二十四日再度交貨，經抽
    驗五片測試合格後，系爭採購案於九十二年三月一日結案。
    因上開預算經鄭建國簽請保留至九十二年七月而無法即刻動
    支撥款，經鄭建國簽會同意提前撥款後，陸勤部於九十二年
    四月二十四日委託該部採購處動支預算三千九百五十萬元以
    支付系爭採購案之費用，並於九十二年四月二十八日依廠商
    費款劃撥入帳委託書之記載，存入三千九百十八萬四千元（
    扣除逾期扣款三十一萬六千元）至邦佑公司設在建華銀行敦
    北分行之帳戶內。戊○○自系爭採購案計得獲利潤一千四百
    六十二萬一千一百七十七元，遂於九十二年初某日，基於前
    開概括犯意，依約在台中市交付鄭建國賄款五十萬元，另贈
    與辛○○一百萬元。
九、案經法務部調查局北部地區機動工作組（下稱北機組）報告
    暨台灣台北地方法院檢察署檢察官自動檢舉偵查起訴。
    理  由
壹、撤銷改判部分（即原判決關於邦佑公司部分、及戊○○、辛○○有罪部分）：
甲、有罪部分：
一、程序部分：
  (一)首按刑事訴訟法第三百零三條第五款規定之被告死亡者，乃
    專指為自然人之被告事實上死亡而言，雖法人人格因解散而
    消滅，其處罰主體已因法人解散而不存在，就此而言，或與
    為自然人之被告死亡，其訴訟主體已不存在者無異，惟法人
    於解散後，依公司法之規定，仍應行清算，於清算之範圍內
    視為尚未解散，故法人之解散，究與自然人之死亡不同，尚
    難謂刑事訴訟法第三百零三條第五款所定之被告死亡者，應
    包括法人解散之情形在內（最高法院八十七年度台非字第一
    六一號判決意旨參照）。查邦佑公司固於九十四年十月四日
    經台北市政府府建商字第0941932380號函解散在案，然邦佑
    公司尚未經清算完成，是依前開說明，邦佑公司自仍得成為
    處罰主體，先此敘明。
  (二)證據能力之判斷：
  1.辛○○及彼之選任辯護人主張辛○○於九十四年八月二十三
    日在北機組詢問，及同日在檢察官訊問時所為不利於己之陳
    述係出於利誘、詐欺、脅迫、疲勞訊問等不正方法，且與事
    實不符，應不具無證據能力等情。查：
  (1)依原審勘驗北機組九十四年八月二十三日詢問錄音帶後製成
    之勘驗筆錄（見原審卷五第五七至六八頁），其中調查員於
    詢問之初，未依刑事訴訟法第一百條之二、第九十五條第二
    款規定，告知辛○○「得保持緘默、無須違背自己之意思而
    為陳述」；另就辛○○擔任邦佑公司顧問、每月自邦佑公司
    受領三萬元顧問費一節，曾以戊○○因未坦承犯行而遭羈押
    ，辛○○倘遭羈押，其名聲、家庭均將受影響等語要求辛○○坦承犯行，辛○○於該次詢問時之供述，可認為無證據能
    力。
  (2)至於辛○○同日在檢察官訊問時之供述，係於同日晚間九時
    十八分起至十時四十五分止接受檢察官之訊問，訊問時間僅
    一小時二十七分，尚難認有何疲勞訊問之情。何況辛○○於
    同日晚間十八時四十五分後即未再接受調查員就本案為實體
    詢問，十八四十五分至十九時十分休息用餐，十九時十分詢
    問是否願意隨同調查員至地檢署接受檢察官訊問、有無補充
    意見及所述是否實在等，至二十時二十分製作北機組筆錄完
    成，有該筆錄之附敘可參，是檢察官訊問之前業有二小時之
    休息時間。且比對彼於北機組詢問及檢察官訊問時之供述內
    容，並未盡相同，足見辛○○亦非完全依照北機組詢問時之
    陳述回答檢察官之訊問。尤其檢察官訊問之時、地、人等外
    在因素均與北機組詢問之情況不相同，於此情形下，實難謂
    辛○○之意思自由仍繼續受有何等壓抑，是辛○○於檢察官
    訊問時之供述，尚難認有非出於任意性之情事，自非無證據
    能力。
  2.邦佑公司、戊○○就原審執以認定其之犯罪事實之各項供述
    證據與非供述證據之證據能力均未聲明異議（見本院卷二第
    五五頁之上訴理由暨答辯狀），本院審酌供述證據作成時之
    情況，亦認為適當，是依刑事訴訟法第一百五十九條之五規
    定，供述證據部分自有證據能力；另相關非供述證據，均無
    違反法定程序而取得之情形，依刑事訴訟法第一百五十八條
    之四反面規定，亦有證據能力。
二、被告等於本院之供述及答辯：
  (一)上訴人即被告戊○○及被告邦佑公司對於上開事實均坦承不
    諱。
  (二)上訴人即被告辛○○固坦承戊○○曾自九十年十一月起至九
    十二年十二月止，每月匯款三萬元至彼銀行帳戶（見本院卷
    二第一四三頁），然矢口否認有與戊○○共同向鄭建國行賄
    ，亦否認自軍職退伍後曾擔任邦佑公司之顧問犯行。辯稱：
    彼並不知戊○○與鄭建國間之事，鄭建國晉升中校之事亦與
    彼無關；另彼認識戊○○之時，戊○○自稱係經營蔬果調理
    機之大侑貿易有限公司（下稱大侑公司）股東，並請求彼擔
    任顧問，故彼自認係大侑公司之顧問，並非邦佑公司之顧問
    ，何況彼任軍職期間並非負責軍備採購相關業務，自不發生
    違反公務員服務法之情事等語。
三、得心證之理由：
  (一)訊據戊○○供陳其確於得悉軍方有採購紅外線窗鏡需求後，
    初以邦佑公司名義於九十一年三月至同年七月間，向飛勤處
    為報價，其中除第一次係以每片美金三千八百九十四元報價
    外，第二至四次之報價均為每片十三萬四千元，提供數量均
    為二百片、交貨期限則皆為三十天，嗣申裝行動電話供鄭建
    國使用，並約明事成之後將交付賄款五十萬元，而任由戊○○於總價五千萬元限度內提出報價，戊○○自系爭採購案計
    得獲利潤達一千四百六十二萬一千一百七十七元，並付予鄭
    建國五十萬元等情屬實。核其所述與證人鄭建國、證人即陸
    勤部採購處處長彭力民證述內容相符，並有卷附飛勤處九十
    年十二月十九日（九０）詣學字第五五三０號呈、軍事機關
    財物勞務採購作業規定、鄭建國之經歷資料、鄭建國業務職
    掌、邦佑公司九十一年三月二十六日、同年七月二十二日、
    同年七月二十三日、同年七月二十四日報價單各一紙、飛勤
    處九十一年八月十四日（九一）詣學字第三五三六號呈、「
    TK91114P案（品名：紅外線窗鏡乙項）商情分析表」、「TK
    91114P案（品名：紅外線窗鏡乙項）商情蒐集分析表」、「
    陸勤部保修處『TK 91114P紅外線窗鏡乙項』需求說明」、
    九十一年九月十一日（九一）設備字第一九八九七號「陸勤
    部保修處內購物資申請書」、邦佑公司建華銀行敦北分行之
    帳戶往來明細等可資佐證，此部分事實堪予認定。
  (二)戊○○、辛○○共同行賄部分：
  1.戊○○交付賄款五十萬元予鄭建國並申裝門號000000
    0000之行動電話供鄭建國使用而為之支付通話費用六萬
    九千二百九十六元而交付不正利益：
    此部分業據戊○○坦認有於九十二年初某日動用邦佑公司存
    於台灣銀行敦化分行帳戶內資金，在台中致贈五十萬元現金
    給鄭建國，作為感謝鄭建國在紅外線窗鏡購案幫忙之用｛見
    他3258卷（3-2）第一二四頁背面、偵13607卷（8-3）第一
    二八頁、原審卷三第四四頁背面｝；復供稱：上開行動電話
    在九十一年五月十九日申請給鄭建國使用，每月電話費從其
    信用卡扣款後，都是公司會計在處理等語｛見他3258卷（3-
    2）第四二頁背面、偵13607卷（8-3）第一二七頁背面｝。
    共同被告甲○○於偵訊時亦證稱：上開行動電話是戊○○申
    請的，實際使用人是鄭建國，通信費用由戊○○以信用卡轉
    帳繳納，而戊○○之信用卡費用則由邦佑公司支付等語｛見
    他3258卷（3-2）第一二四頁背面｝。證人鄭建國於偵訊時
    坦認：「（問：你是否在九十一年間因邦佑公司張吉齡請託
    成立紅外線窗鏡購案並直接向他訪商，由他提供三家不同公
    司的報價單，供你制定預算，邦佑公司得標後，你又經他請
    託將標案期間定為六十日，並且從中收受張吉齡交付給你的
    金錢？答：）有這件事，我共收了張吉齡五十萬元，是在張
    吉齡領款完後，一次交付現金五十萬元給我。（問：正常的
    訪商程序為何？答：）應該是找到商源後向廠商詢價，因為
    長官要求找三家廠商才能製作預算，本案的商源很難找，所
    以我叫張吉齡提供廠商，我並未去實際查核他所提供的廠商
    。（問：張吉齡是否提供…電話給你使用並幫你繳費？答：
    ）是…電話是他提供給我的，是他想問我一些零附件及其他
    標案的事情，那是不公開的。」等語｛見偵13607卷（8-2）
    第六二頁背面以下｝；於原審審理時亦證稱：「｛問：綜合
    你上述，你至少在決定預算內容（購買片數、金額）、決定
    交貨期限、未實際訪商尋價等事情上面，有違背法令要求之
    情形，對此有何意見？答：）沒有意見？（問：你以上的行
    為均造成邦佑公司從中得利，是否如此？答：）是。（問：
    你做這些事情，戊○○有無事前允諾給你任何的好處？答：
    ）就五十萬元。」等語（見原審卷五第三二頁背面以下）。
    此外，並有和信電訊股份有限公司上開門號行動電話申裝人
    資料｛該行動電話為戊○○自九十一年五月二十九日起申裝
    ，帳單寄送地址為戊○○之住址，見他3258卷（3-1）第一
    一頁｝、行動電話帳款明細表（自九十一年五月二十九日起
    至九十二年三月一日止，合計六萬九千二百九十六元，見他
    3258 卷（3-2）第四九頁）可資佐證，該部分事證已明。
  2.鄭建國違背職務之行為：
  (1)按軍事機關財物勞務採購，應依據事實三所載作業規定之相
    關規定辦理，而鄭建國不為詢商訪價、逕依戊○○報價浮編
    採購預算，已據戊○○供述在卷｛見偵13607卷（8-1）第一
    九六頁、（8-3）第一二五頁背面、（8-4）第一一八頁背面
    ｝。證人鄭建國於原審亦證稱：飛勤處九十年十二月十九日
    （九０）詣學字第五五三０號呈係依照以往採購單價美金三
    千八百九十四點二七元列計紅外線窗鏡之每片單價，且當時
    即知戊○○向飛勤處報價每片紅外線窗鏡僅十三萬餘元，但
    戊○○於九十一年八月間所提出之每片報價則高達四十餘萬
    元，前後有明顯價格差距，當時伊確實未進行實際訪商詢價
    ，且知道一家充三家之報價與軍方訪商之報價會有很大的落
    差等語（見原審卷五第三二頁背面以下）。證人賴秋田亦證
    稱：田舜公司有參與系爭採購案之投標，該公司之紅外線窗
    鏡係自以色列進口，每片成本（包含運費、管銷、行政費用
    ）為二十五萬元，當初所以用每片四十三萬六千八百元高價
    競標，是因為本件交貨期限非常不合理，根本無法如期交貨
    ，故打算抬高價格標看看，如果標到本案，考量到利潤可觀
    ，就準備搭飛機到以色列原廠盯貨，如果還是趕不出來，就
    會以軍方違反政府採購法為由陳情而要求延長交貨期限等語
    （見原審卷三第二四九頁以下），足見邦佑公司報價、競標
    時所擬定之單價，確為明顯逾越合理利潤之高價，鄭建國明
    知以往採購單價約合十三萬四千三百五十二元，戊○○向陸
    勤部報價亦僅十三萬四千元，竟於收受戊○○以一家充三家
    方式提出之邦佑公司（單價四十六萬九千元）、榮傑公司（
    單價四十八萬二千三百元）、偉伯公司（單價四十七萬六千
    元）三份報價單後，不為其他訪商詢價，逕依戊○○所列邦
    佑公司估價單擬定採購計畫，致採購單價大幅增加，依前開
    規定，顯屬違背職務之行為。
  (2)減縮採購數量並定出不合理之交貨期限：
    證人鄭建國於北機組詢問時證稱：「（問：張吉齡原先報價
    給飛勤處光電所時，需求為200EA，為何事後又改為100 EA
    ？原因為何？答：）雖然一開始飛勤處是要報請申購二百片
    ，但我向張吉齡表示只要總額不要超過五千萬元就好，所以
    後來張吉齡就自己調整數目及單價，且我所辦理申購數量從
    來沒有整數一百片，這是我依據張吉齡報來之估價單上數目
    、單價及總數來作出購案預算，所以才會從二百片改為採購
    一百片。」等語｛見偵13607卷（8-4）第三二頁｝。且於原
    審審理時，亦明確證稱上開供述內容確屬實在。另復證稱：
    「（問：本件的交貨期限是如何訂出六十天的？答：）我是
    參考廠商報的天數…（問：除了戊○○之外，還有參考過哪
    些廠商的交貨期限？答：）沒有。…｛問：為何在廠商出現
    異議（按指力組公司就交貨期限六十天所為異議）之情形下
    ，仍不顧異議將該異議駁回？答：）因為我要維護我當初的
    購案繼續執行。（問：難道你不擔心廠商事後會以此為理由
    要求廢標？答：）當時我有擔心過。」等語（見原審卷五第
    三二頁背面以下）。顯見系爭採購案之採購數量定為一百片
    ，亦係鄭建國為配合戊○○大幅提高紅外線窗鏡單價，且避
    免採購案超越陸軍總司令部權限範圍所為；所訂定六十天之
    交貨期限，亦屬配合戊○○之商源而定，均屬違背鄭建國職
    務之行為。
  3.戊○○自系爭採購案計得獲利潤達一千四百六十二萬一千一
    百七十七元等情，已據戊○○於本院供陳無誤（見本院卷二
    附九十六年十一月二十日審判筆錄第五頁），核與卷附邦佑
    公司與琦福公司合作系爭採購案利潤支出一覽表所載相符｛
    見他3258卷（3-2）第一二０頁以下｝，是戊○○以行賄鄭
    建國，使鄭建國依其請託不為訪商詢價、並依其請託擬定採
    購計畫、決定需求數量與交貨期限、預估底價，而為違背職
    務之行為，共計獲取上開高額利潤，亦堪認定。
  4.辛○○有與戊○○共同連續交付賄賂及不正利益部分：
  (1)辛○○雖一再矢口否認有因系爭採購案收受戊○○交付之一
    百萬元現金，辯稱：彼於九十二年二月二十日存入其設於渣
    打銀行00-0-000000號帳戶之一百十萬元現金（旋於同日轉
    出一百零五萬四千七百四十四元，並轉為美金三萬零三百元
    後存入彼設於渣打銀行00-0-000000-0號帳戶）係友人陳靖
    鈞償還之借款云云。然查：戊○○於原審及本院以被告身分
    接受訊問時均明確供稱有支付一百萬元予辛○○等語，在原
    審自承係估計系爭採購案所能獲得之利潤後始決定給辛○○
    一百萬元，其目的就是為了「感謝」辛○○等語（見原審卷
    三第四一、六三頁，本院卷四附九十七年一月二十九日審判
    筆錄第五頁）。雖戊○○經改以證人身分接受辛○○之選任
    辯護人詰問時，就其有無將提供行動電話予鄭建國使用、付
    五十萬元賄款予鄭建國、邦佑公司之報價情形等事項告知辛○○等事項，答稱「沒有」，但依然證稱：其每月付辛○○
    三萬元，係因部隊若有零附件之需求，需要辛○○幫忙瞭解
    ，且在系爭採購案測試合格前之九十一年十月間，辛○○曾
    帶其至飛勤處及陸軍總司令部各一次等情（見本院同上審判
    筆錄第一九頁）。另參諸辛○○於檢察官訊問時，自陳：九
    十二年二月時，張吉齡到南投彼原先任職之欣林瓦斯公司交
    付彼一百萬元現金，彼後來將該一百萬元存到渣打銀行帳戶
    內，於九十二年二月二十日以美金方式結存，該筆錢就是彼
    就紅外線窗鏡案幫忙張吉齡詢問需求、催促建案、取得原先
    被保留的預算順利撥款及催促飛勤處儘速排驗之代價等語｛
    見偵13607卷（8-3）第二０三至二０四頁），足見辛○○確
    因於以其軍方人脈協助戊○○順利標得系爭採購案而獲戊○○事後酬謝一百萬元，已堪認定。
  (2)至證人陳靖鈞雖於原審證稱伊於九十年七月間向辛○○借款
    一百萬元供公司支用，辛○○分二次，第一次六十五萬元、
    第二次三十五萬元交付與伊，雖未約定利息，但伊於九十二
    年二月十八日在辛○○文山區住處附近咖啡館還款時一併給
    付辛○○本息共一百十萬五千元，上開款項係由伊設在台灣
    企銀總行之帳戶領出云云（見原審卷三第一七二頁以下），
    然陳靖鈞經原審諭知應提出台灣企銀總行存摺正本及證明自
    辛○○處取得之一百萬元供公司支用之帳冊時，竟誆稱公司
    帳冊、存摺正本全數銷燬云云，以規避提出之責任（見原審
    卷三第二０七頁以下、第二六七頁）。矧觀諸陳靖鈞提出之
    存摺影本，經伊自行以綠色螢光筆註記為交付予辛○○款項
    來源之領款紀錄共有五筆，分別為九十二年一月十五日三萬
    元、二萬元、同年月十六日一萬元、三十五萬元、同年月十
    七日四十七萬元，合計僅八十八萬元（見原審卷三第二四五
    至二四六頁），較伊所述清償金額短少達二十二萬五千元，
    且距離伊所述交付辛○○之日期更達一月之久，況為清償積
    欠一百十萬五千元而分五次領款，其中三次係三萬元以下小
    額提款，亦與常理不符。核證人陳靖鈞之證言，應係事後迴
    護辛○○而故為虛偽證述，尚難採為有利辛○○之證據。
  (3)辛○○雖矢口否認有何與戊○○共同對於鄭建國關於違背職
    務之行為交付賄賂及其他不正利益，但查辛○○於原審已供
    稱：「起初我有帶張吉齡到陸勤部的保修處拜訪戴宏聲處長
    ，戴處長就會叫承辦組長鄒志皓來讓我詢問，鄭建國會和鄒
    組長一起來。…一開始是張吉齡告訴我說保修處要修理戰車
    射控系統急需紅外線窗鏡的料件，要我去查證，我就直接到
    陸勤部保修處找當時處長戴宏聲，戴宏聲說他不清楚，他就
    直接通知組長鄒志皓及承辦參謀鄭建國二人與我見面，戴宏
    聲離開，我就直接向鄒志皓、鄭建國二人詢問部隊有無紅外
    線窗鏡之需求，他們表示缺料很久，我就告訴他們有需求就
    盡快辦理比價。（問：當天是否張吉齡和你一起去？答：）
    是，但他在門外。（問：鄭建國當天是否知道你是代表邦佑
    公司，且與負責人張吉齡一起到場？答：）知道，我有告訴
    他張吉齡在樓下。」等語｛見偵13607卷（8-3）第二０二頁
    ｝；且於原審審理時，檢察官就辛○○前來陸勤部保修處與
    鄭建國晤面之事為訊問時，鄭建國亦明確證稱當日確有特別
    提到紅外線窗鏡案等語（見原審卷五第三二頁背面以下）。
    且證人鄭建國於北機組詢問時證稱：辛○○為了張吉齡之紅
    外線窗鏡購案，前後到過陸勤部來找過我好幾次，且每次遇
    到我都向我說，我升中校的事沒問題，且提了好幾次，並要
    我多多配合張吉齡之紅外線窗鏡購案，辛○○跟我講說紅外
    線窗鏡購案是張吉齡要做的案子，要我把購案做出來，因為
    辛○○是中將退伍，且也找過科長及處長，所以我就照辦等
    語｛見偵13607卷（8-4）第三０頁背面｝，於原審審理時亦
    證稱：「辛○○有跟我講過升中校沒有問題，只要我配合紅
    外線窗鏡案的話就可以晉升中校。」等語（見原審卷五第三
    二頁背面以下），辛○○確有以順利晉升中校利誘鄭建國要
    求配合戊○○完成系爭採購案，已堪認定。
  (4)至於證人壬○○於本院審理期日雖證稱：軍官晉升有一定程
    序，鄭建國晉升中校必須經過相關審核等情（見本院卷四附
    九十七年一月二十九日審判筆錄第十頁）。然查，人事升遷
    ，原本有一定之法定程序，無論何人升遷，均須符合形式、
    實質要件，本件尚無從以鄭建國之晉升中校已經過相關審核
    ，即否認鄭建國上開證詞之真實性。是證人壬○○之證詞，
    亦不足採為辛○○有利之證據。
  (三)戊○○分別與己○○、庚○○共同行使偽造私文書部分：
  1.查該部分犯行，業據戊○○坦承屬實，並據共同被告庚○○
    自白無誤。證人甲○○於原審審理時證稱：伊有依戊○○指
    示製作僅記載料號、品名「紅外線窗鏡」之報價單數紙後交
    予戊○○等語。證人湯德旺證稱：彼並未事先授權同意戊○○、庚○○以偉伯公司及彼名義製作本件報價單，卷附偉伯
    公司報價單上偉伯公司及湯德旺之印文均非偉伯公司之大小
    章等情。此外，並有卷附偽造之榮傑公司報價單、偽造之偉
    伯公司報價單、偉伯公司變更登記表、偉伯公司及湯德旺大
    小章印文、陸勤部「TK91114P案（品名：紅外線窗鏡乙項）
    商情分析表」、「TK91114P案（品名：紅外線窗鏡乙項）商
    情蒐集分析表」、「TK91114P354 案（品名：紅外線窗鏡乙
    項）底價表」（即陸勤部取得偽造之榮傑公司、偉伯公司報
    價單，併同邦佑公司報價單製作商情分析及擬定底價）等足
    資為證｛見偵13607卷（8-1）第一一九、一一七、一二０頁
    ，（8-3）第一五頁，（8-4）第一０二頁，（8-6）第二五
    頁、偵15233卷第二六頁｝。
  2.己○○於原審及本院審理時雖否認該部分犯行，然己○○於
    九十四年八月十八日檢察官訊問時已坦認當時確有配合戊○○冒充榮傑公司陳先生名義接受軍方訪價等語｛見偵13607
    卷（8-2）第一五七頁｝。且觀諸卷附偽造之榮傑公司估價
    單｛見偵13607卷（8-2）第五七頁｝，其上有以手寫記載「
    00-0000000陳先生」等字樣，訊據己○○亦不諱言上開「
    00-0000000」門號即為榮威公司之電話等語。衡情，倘己○○事先確不知戊○○有以榮傑公司陳登林名義向軍方報價，
    戊○○焉有可能率爾於上開偽造報價單上留下榮威公司之電
    話，使軍方人員向不知情而不能配合冒充榮傑公司陳登林之
    己○○詢價，致冒充三家報價之計謀被識破？是己○○否認
    該部分犯行並非可採。
  (四)戊○○、邦佑公司與甲○○、己○○、庚○○、榮威公司、
    高安公司違反政府採購法部分：
    查此部分犯罪事實，業據戊○○、邦佑公司坦承不諱，共同
    被告甲○○、己○○、庚○○、榮威公司、高安公司亦坦認
    該部分犯行，核與證人宋華寶、黃建鈞證述內容相符。並有
    卷附邦佑公司、榮威公司、高安公司、田舜公司投標單各一
    紙、榮威公司授權甲○○之授權書、陸勤部採購處開標決標
    紀錄｛見偵13607卷（8-1）第三六、六、一五六、一二一頁
    ，（8-6）第四二、四五頁｝等可資佐證。
  (五)辛○○違反公務員服務法部分：
    訊據辛○○不諱言有自戊○○處每月受領三萬元，雖矢口否
    認有何違反公務員服務法犯行，然查：
  1.辛○○自八十四年起擔任陸勤部中將副司令，於八十六年晉
    任陸勤部中將司令，執行陸軍財物、勞務購案金額五千萬元
    以下，一百萬元以上採購案之「計畫評核」、「商情管理」
    、「招標訂約」及「交貨驗收」作業，又於八十八年一月一
    日起升任聯勤總部中將副總司令，負責國軍光電（學）等傳
    統武器之軍品補給等聯合後勤業務，掌理關於三軍通用補給
    業務之規劃及督導事項，至八十八年八月一日退伍離職等情
    ，為辛○○所不爭，並有國防部後備司令部動員管理處九十
    五年三月十日徵字第０景五００００七二０號函附辛○○之
    軍職經歷證明可參（見本院卷二第二０八至二一０頁）。
  2.而邦佑公司之主要業務為三軍航空材料、戰車材料及真空管
    之銷售業務，已據戊○○陳明。而由如前所述，戊○○於本
    院審理時經改以證人身分接受辛○○之選任辯護人詰問時，
    已證稱：其每月付辛○○三萬元，係因部隊若有零附件之需
    求，需要辛○○幫忙瞭解，且在系爭採購案測試合格前之九
    十一年十月間，辛○○曾帶其至飛勤處及陸軍總司令部各一
    次等情。共同被告丙○○於偵訊時亦陳稱；「大侑公司的老
    闆是陳耀祖，是邦佑的股東，大侑公司是做果汁調裡機，業
    務與軍品採購無關。」「（問：邦佑公司主要業務為何？答
    ：）三軍的軍品採購。」等語｛見偵13607卷（8-2）第一二
    六頁），共同被告甲○○於偵查中亦供稱：「九十一年初邦
    佑公司開始接軍方的案子。」「（問：邦佑公司主要業務為
    何？答：）向軍方標軍品裝備的採購案。」等語｛見他3258
    卷（3-2）第一二二頁背面、偵13607卷（8-2 ）第一二一頁
    ）。此外，並有扣案邦佑公司帳冊一本可稽。
  3.辛○○於檢察官訊問時供稱：「（問：你何時開始至邦佑公
    司服務？答：）九十一年開始，我一開始是任顧問，每月三
    萬元，我是退役後經由先前的同事介紹認識張吉齡。我的業
    務就是公司在採購方面有問題時，比如部隊有哪些料件是屬
    於緊急的物件，我會幫他向需求單位查證是否屬實。（問：
    你從邦佑領得的月薪，至今都是每月三萬元？答：）應該是
    ，他都是匯到我土銀南港分行的帳戶內。」等語｛見偵1360
    7卷（8-3）第二０一頁｝，亦自承擔任邦佑公司之顧問一職
    無誤，並有彼於本院提出土銀南港分行之存摺可憑（見本院
    卷一第二０二至二０七頁）。徵諸該存摺之記載，自九十一
    年十一月一日起至九十二年十一月五日止，戊○○或邦佑公
    司按月匯入三萬元，其中九十一年十一月一日匯入之三萬元
    ，於年月十三日即遭辛○○提領，另九十二年十一月五日之
    匯款人復明載為邦佑公司，辛○○豈有不知該款項為何種款
    項之理？是以辛○○自軍方退伍離職前五年既從事與軍品採
    購相關主管業務，乃於八十八年八月一日離職後未及三年，
    即於九十年十一月一日起擔任與該項職務直接相關之邦佑公
    司顧問，其中至九十一年七月三十日止之部分，有違反公務
    員服務法之情事。
四、論罪科刑部分：
  (一)按被告等行為後，刑法業於九十四年二月二日修正公布，並
    自九十五年七月一日施行（以下依此為基準，分別稱為修正
    前、修正後刑法），而比較修正前後之規定而為有利被告之
    適用時，應就罪刑有關之共犯、未遂犯、想像競合犯、牽連
    犯、連續犯、結合犯，以及累犯加重、自首減輕暨其他法定
    加減原因（如身分加減）與加減例等一切情形，綜其全部罪
    刑之結果而為比較，並為整體之適用，不能割裂而分別適用
    有利之條文。查：
  修正後刑法第十條第二項所稱公務員，包括同項第一款之職
    務公務員及第二款之受託公務員，因修正前刑法之規定已有
    變更，涉及公務員定義之變更者，應依修正後刑法第二條第
    一項之規定，適用最有利於行為人之法律。而本件無論依修
    正前或修正後刑法，鄭建國均符合公務員之定義，戊○○、
    辛○○則均為不具公務員身分之人。
  刑法第二十八條原規定：「二人以上共同『實施』犯罪之行
    為者，皆為共同正犯。」雖經修正為：「二人以上共同『實
    行』犯罪之行為者，皆為共同正犯。」然因戊○○就行賄鄭
    建國部分與辛○○，就行使偽造私文書部分分別與己○○、
    庚○○，另就違反政府採購法部分與甲○○間，均基於犯意
    聯絡並共同實行各該部分犯行，是不論依新法或舊法，均應
    構成共同正犯。
  修正前刑法第五十六條連續犯之規定，業經修正刪除，此刪
    除雖非犯罪構成要件之變更，但顯已影響行為人刑罰之法律
    效果，自屬法律有變更，應依修正後刑法第二條第一項規定
    為新舊法之比較。依修正前刑法，戊○○、辛○○先後行賄
    鄭建國，應依連續犯之規定論以一罪；至依修正後刑法，則
    均須分論併罰，自以修正前刑法對其二人有利。
  修正前刑法第五十五條牽連犯之規定，業經修正刪除，此刪
    除雖非犯罪構成要件之變更，但顯已影響行為人刑罰之法律
    效果，自屬法律有變更，應依修正後刑法第二條第一項規定
    為新舊法之比較。戊○○就所犯行賄鄭建國、行使偽造私文
    書及違反政府採購法犯行，辛○○就所犯行賄鄭建國及違反
    公務員服務法，依修正前刑法第五十五條牽連犯應以一罪論
    ；依修正後刑法即須分論併罰，自以修正前刑法對其二人有
    利。
  貪污治罪條例第十一條第一項法定刑明定得併科新台幣三百
    萬元以下罰金；政府採購法第八十七條第五項法定刑明定得
    併科新台幣一百萬元以下罰金；公務員服務法第二十二條之
    一第一項法定刑明定得併科新台幣一百萬元以下罰金。依修
    正後刑法第三十三條第五款修正為：「主刑之種類如下：五
    、罰金：新台幣一千元以上，以百元計算之。」，然依行為
    時之罰金罰鍰提高標準條例第一條前段規定之提高倍數十倍
    及修正前刑法第三十三條第五款規定之罰金最低額銀元一元
    計算，該罪之罰金刑最低為銀元十元，經依現行法規所定貨
    幣單位折算新台幣條例予以折算後，最高額雖仍相同，然最
    低額為新台幣三十元，自以修正前刑法對被告等有利。綜合
    全部罪刑之結果而為比較，應以修正前刑法對被告等有利。
    從而，本件應適用修正前刑法論處。
  (二)核被告等所為：
  1.戊○○係犯刑法修正前之貪污治罪條例第十一條第三項、第
    一項不具公務員身分之人對於公務員，關於違背職務之行為
    行賄罪，刑法第二百十六條、第二百十條行使偽造私文書罪
    ，政府採購法第八十七條第五項前段意圖影響採購結果及獲
    取不當利益，而借用他人名義投標借用他人名義投標罪。
  其先後對鄭建國交付賄款五十萬元，又申裝行動電話供鄭建
    國使用，使彼受有免付通話費用六萬九千二百九十六元之不
    正利益，時間緊接，手段相若，而觸犯基本犯罪構成要件相
    同之罪名，應依修正前刑法連續犯之規定，以交付賄賂罪論
    以一罪，並加重其刑。其交付前之行求、期約行為交付之階
    段行為，均不另論罪。又戊○○就該部分所為，與辛○○間
    有犯意聯絡及行為分擔，均為共同正犯。另按貪污治罪條例
    第四條第一項第三款之公務員經辦公用工程收取回扣罪，其
    收取回扣之公務員，與交付回扣之行為人，係處於對向關係
    ，因彼此間「交付回扣」與「收取回扣」之對立意思合致或
    行為完成，而對該公務員分別論以經辦公用工程收取回扣既
    、未遂罪名，則交付回扣者，與收取回扣之公務員，顯係各
    有其目的，而無犯意聯絡可言，此時渠等自應就其行為分別
    負責，尚難論以共同正犯。是以戊○○、辛○○本質上不可
    能成為該款犯罪之行為主體，公訴意旨認戊○○、辛○○係
    與鄭建國就上開犯行涉犯貪污治罪條例第四條第一項第三款
    之罪，容有誤會，惟其基本事實同一，爰變更該部分起訴法
    條。
  其就行使偽造私文書罪部分，與己○○（就榮傑公司部分）
    、庚○○（就偉伯公司部分）分別有犯意聯絡及行為分擔，
    均為共同正犯。其偽造榮傑公司、陳登林、偉伯公司、湯德
    旺之印章、印文乃偽造私文書之階段行為；又偽造私文書後
    持以行使，該偽造之低度行為應為行使之高度行為所吸收，
    均不另論罪。戊○○利用不知情之刻印人員偽造榮傑公司、
    陳登林、偉伯公司、湯德旺之印章，利用不知情之甲○○填
    寫報價單文字，均為間接正犯。
  其就借用他人名義投標部分犯行，與甲○○間有犯意聯絡及
    行為分擔，均為共同正犯。
  戊○○所犯上開三罪，均係為順利標得系爭採購案所為之犯
    行，彼此間具有方法結果之牽連關係，依修正前刑法第五十
    五條牽連犯之規定，應從一重之連續不具公務員身分之人對
    於公務員，關於違背職務之行為行賄罪處斷，檢察官認應分
    論併罰，尚有誤會。
  戊○○於偵查及本院審判中自白其所犯修正前之貪污治罪條
    例第十一條第三項、第一項犯行，依同條例第十一條第四項
    規定減輕其刑。
  2.邦佑公司係犯政府採購法第九十二條、第八十七條第五項前
    段廠商之代表人、受雇人因執行業務意圖影響採購結果及獲
    取不當利益，而借用他人名義投標罪。
  3.辛○○係犯刑法修正前之貪污治罪條例第十一條第三項、第
    一項不具公務員身分之人對於公務員，關於違背職務之行為
    行賄罪，公務員服務法第十四條之一、第二十二條之一違反
    公務員離職後三年內不得擔任與其離職前五年內職務直接相
    關之營利事業顧問罪。
  其就行賄鄭建國部分，先後交付賄款、不正利益，時間緊接
    ，手段相若，而觸犯基本犯罪構成要件相同之罪名，應依修
    正前刑法連續犯之規定，以交付賄賂罪論以一罪。其交付前
    之行求、期約行為交付之階段行為，均不另論罪。又就該部
    分所為，與戊○○間有犯意聯絡及行為分擔，均為共同正犯
    ；且該部分應變更檢察官起訴法條（詳如上開鄭建國部分之
    說明）。
  戊○○所犯上開二罪，均係為使戊○○順利標得系爭採購案
    所為之犯行，彼此間具有方法結果之牽連關係，依修正前刑
    法第五十五條牽連犯之規定，應從一重之連續不具公務員身
    分之人對於公務員，關於違背職務之行為行賄罪處斷，檢察
    官認應分論併罰，尚有誤會。
  (三)原審據以論科，固非無見。惟查：
  公訴意旨認戊○○另涉犯政府採購法第八十七條第四項合意
    圍標罪；邦佑公司另應負政府採購法第九十二條、第八十七
    條第四項從業人員合意圍標罪嫌部分，應與上開論罪部分分
    論併罰，原判決認該部分不成立犯罪，自應於主文為諭知，
    乃漏未記載（理由詳見壹之乙之說明）。
  原判決就辛○○所犯具牽連關係之上開二罪，誤認應分論併
    罰，有所未洽。
  原審判決後，中華民國九十六年罪犯減刑條例（下稱減刑條
    例）於九十六年七月十六日公布施行，原審未及適用，並予
    減刑（詳如理由壹之甲四(四)之說明），亦有未洽。辛○○上
    訴意旨否認犯罪；檢察官就戊○○、邦佑公司、辛○○原審
    判決有罪部分上訴意旨指摘原判決量刑過輕，雖均非可採，
    然戊○○上訴意旨指原判決量刑失重，尚非全無理由，且原
    判決關於戊○○、邦佑公司部分，及辛○○有罪部分既有上
    述可議，自屬無可維持，應由本院將原判決關於戊○○、邦
    佑公司部分，及辛○○有罪部分撤銷改判。
  (四)爰分別審酌戊○○為謀取軍方採購案之高額利潤，以金錢利
    誘軍方退職之高級將領辛○○為其打通人脈，復不惜以交付
    賄賂方式，使公務員毀官箴，浪費公帑，行為實無足取，惟
    戊○○事後尚見悔意，而辛○○猶飾詞狡辯等犯罪之目的、
    動機、手段、所生危害及犯罪後之態度等一切情狀，分別量
    處如主文所示之刑，並均依法宣告褫奪公權（按貪污治罪條
    例第十七條僅規定：「犯本條例之罪，宣告有期徒刑以上之
    刑者，並宣告褫奪公權」，對於褫奪公權之期間，即從刑之
    刑度如何並無明文，故依本條例宣告褫奪公權者，仍應適用
    刑法第三十七條第一項或第二項，使其褫奪公權之刑度有所
    依憑，始為合法。而上述刑法修正時，第三十七條第二項關
    於褫奪公權之期間並未修正，即仍為一年以上十年以下，是
    該部分不為新舊法比較，附此敘明）。邦佑公司則均依法科
    以如主文所示之罰金，且毋庸諭知易服勞役之折算標準。又
    戊○○、邦佑公司、辛○○之犯罪均係在九十六年四月二十
    四日以前，且皆合於減刑條件，爰依九十六年減刑條例第二
    條第一項第三款之規定，邦佑公司所科罰金，減其金額二分
    之一；戊○○、辛○○所處有期徒刑，均減其刑期二分之一
    ，所宣告之褫奪公權併依減刑條例第十四條規定減其期間二
    分之一。
  (五)偽造之榮傑公司報價單、偉伯公司報價單業已向陸勤部採購
    處行使而不屬己○○、庚○○或戊○○所有，固不予宣告沒
    收，惟其上偽造之「榮傑機電顧問股份有限公司」、「陳登
    林」、「偉伯機電技術顧問有限公司」、「湯德旺」印文各
    一枚，仍應依刑法第二百十九條規定沒收；又偽造之「榮傑
    機電顧問股份有限公司」、「陳登林」、「偉伯機電技術顧
    問有限公司」、「湯德旺」印章各一個雖未扣案，惟並無證
    據證明已經滅失，併依刑法第二百十九條規定沒收之。
  (六)辛○○違反公務員服務法部分所得之利益，依該法第二十二
    條之一第二項沒收之。
五、不另為無罪之諭知部分：
    公訴意旨另以：戊○○先後為鄭建國支付鄭建國使用之二支
    行動電話（門號為0000000000、0000000
    000）自九十一年六月起至九十三年十二月止之通話費用
    共計十萬一千五百三十二元均為交付不正利益等情。然查其
    中0000000000號行動電話係於九十三年七月十二
    日始申請開通，距離系爭採購案之時間久遠，尚難認與鄭建
    國之違背職務行為有何對價關係。另查系爭採購案之結案日
    期為九十二年三月一日，是同年月二日以後0000000
    000號行動電話通話費用二萬九千六百七十六元亦難認與
    鄭建國之違背職務行為有何對價關係。公訴意旨指戊○○、
    辛○○有該部分犯行，尚屬不能證明，但因與經認定為有罪
    之六萬九千二百九十六元不正利益部分為實質上一罪，故不
    另為無罪之諭知。
乙、戊○○、邦佑公司無罪部分：
一、公訴意旨另認戊○○就投標系爭採購案部分，與己○○係意
    圖影響決標價格或獲取不當利益，而以契約、協議或其他方
    式之合意而不為投標或不為價格之競爭，因認戊○○該部分
    另涉犯政府採購法第八十七條第四項合意圍標罪；邦佑公司
    另應負政府採購法第九十二條、第八十七條第四項從業人員
    合意圍標罪嫌云云。
二、按政府採購法第八十七條第四項規定：「意圖影響決標價格
    或獲取不當利益，而以契約、協議或其他方式之合意，使廠
    商不為投標或不為價格之競爭者」，所謂「使廠商不為投標
    或不為價格之競爭」之「廠商」，係本罪行為之客體，如投
    標之廠商本無投標之意思，僅為陪標而容許他人借用其人名
    義或證件參加投標者，因該廠商並非該項規定之被害客體，
    自不能以該罪相繩，而應依政府採購法第八十七條第五項之
    規定對意圖影響採購結果並獲取不當利益而借用他人名義投
    標之人及容許他人借用名義參加投標之本人加以處罰（最高
    法院九十四年度台上字第一０００號判決意旨參照）。
三、經查：
  (一)榮威公司、高安公司原無意參與系爭採購案之投標，係受戊○○之邀而非分別同意以市上開公司名義投標等情，已據己○○、庚○○供述明確，核與戊○○供述彼此間為借牌關係
    之情節相符。
  (二)證人黃建鈞於偵查中雖謂：戊○○有告訴伊，邦佑公司要圍
    標云云；然證人黃建鈞於原審審理時業已陳明「圍標」係伊
    自己猜測的等語。是尚難憑其證詞，即認定系爭採購案有「
    圍標」情事。
    從而，戊○○該部分所為，本質上即無構成政
    府採購法第八十七條第四項犯罪之可能。此外，復查無其他
    積極證據足認己○○原有投標之真意，因此，應認戊○○被
    訴犯政府採購法第八十七條第四項合意圍標罪；邦佑公司另
    被訴應負政府採購法第九十二條、第八十七條第四項從業人
    員合意圍標罪部分，犯罪不能證明。原判決雖同此認定，但
    漏未就彼等被訴上開犯罪部分另為無罪之諭知，仍有未洽。
    應由本院併將該部分撤銷，改判諭知戊○○被訴合意圍標罪
    ；邦佑公司被訴從業人員合意圍標罪部分均無罪。
貳、上訴駁回部分（即戊○○、辛○○其餘被訴無罪及乙○○無
    罪部分）：
一、公訴意旨另以：邦佑公司得標後，於九十一年十二月間，戊○○自德國進口「紅外線窗鏡」，依本件軍品採購契約之規
    定，得標廠商必須「一次交貨一次付款」，且須俟廠商將貨
    品全數交齊後，相關會驗單位始能開始抽樣驗收。戊○○為
    希望驗收單位飛勤處於該年底前完成驗收、儘早撥款，以免
    預算遭保留至翌年（九十二）七月，竟另透過辛○○向當時
    任飛勤務處處長之乙○○少將說項，要求提前排驗，因辛○○早先擔任陸勤部保修署署長時，乙○○於同單位擔任組長
    ，為辛○○之舊屬，而予應允。九十一年十二月九日，戊○○先行自國外輸入五片「紅外線窗鏡」，乙○○因受辛○○
    之請託，明知其應依軍品採購契約之交貨規定，排定廠商一
    次全部交貨、驗收，竟違反上開契約之交貨規定及正常排驗
    程序，要求光電所人員協助戊○○對提前送交之五片「紅外
    線窗鏡」進行檢測（下稱系爭檢測），其餘九十五片於九十
    一年十二月二十七日進口後再辦理繳交，惟該次檢測並未通
    過。戊○○乃於九十二年一月十八日再度送驗，並於同年月
    二十四日完成檢測驗收。於九十二年二月間，戊○○、辛○○為感謝乙○○在該案驗收時給予之協助，另基於共同行賄
    之犯意，一同赴林口「台北高爾夫球場」，由辛○○出面交
    付賄款現金六十萬元予乙○○，乙○○亦明知前述款項，乃
    係彼二人因系爭採購案，受其幫忙，於正常驗收程序之外，
    另行提前排驗，且未依契約規定，全部一次驗收，而改以分
    次驗收等情，所致贈之款項，竟仍予收受，因認乙○○涉有
    貪污治罪條例第四條第一項第五款對於違背職務之行為，收
    受賄賂或不正利益罪嫌，戊○○、辛○○另涉有貪污治罪條
    例第十一條第三項、第一項不具公務員身分之人對於公務員
    ，關於違背職務之行為，交付賄賂罪嫌云云。
二、按犯罪事實應依證據認定之，無證據不得認定犯罪事實，又
    不能證明被告犯罪者，應諭知無罪之判決，刑事訴訟法第一
    百五十一條第二項、第三百零一條第一項定有明文。次按認
    定犯罪事實所憑之證據，雖不以直接證據為限，間接證據亦
    包括在內；然無論直接或間接證據，其為訴訟上之證明，須
    於通常一般之人均不致於有所懷疑，而得確信其為真實之程
    度者，始得據為有罪之認定，倘其證明尚未達到此一程度，
    而有合理性懷疑之存在，無從為有罪之確信時，自應為被告
    無罪之判決。況刑事訴訟法第一百六十一條第一項規定檢察
    官就被告犯罪事實，應負舉證責任，並指出證明之方法，因
    此，檢察官對於起訴之犯罪事實，應負提出證據及說服之實
    質舉證責任，倘其所提出之證據，不足為被告有罪之積極證
    明，或其指出證明之方法，無從說服法院以形成被告有罪之
    心證，基於無罪推定之原則，自亦應為被告無罪之諭知（最
    高法院七十六年度台上字第四九八六號、九十二年度台上字
    第一二八號判例意旨參照）。復按被告或共犯之自白，不得
    作為有罪判決之唯一證據，仍應調查其他必要之證據，以察
    其是否與事實相符，刑事訴訟法第一百五十六條第二項亦定
    有明文。
三、被告等之供述：
  (一)訊據被告乙○○固不諱言有在林口台北高爾夫球場收受辛○○交付之六十萬元現金，惟堅詞否認有何對於違背職務行為
    收受賄賂之行為，辯稱：該六十萬元現金係辛○○欲待伊退
    伍後與伊合作事業之基金，系爭檢測並非系爭採購案交貨驗
    收程序之一部分，故並無違反一次全部交貨驗收之契約約定
    而分次交貨、驗收之情形，況歷次測試均無放水之情形，且
    伊事前並無與戊○○、辛○○期約賄賂，系爭檢測與伊收受
    之六十萬元並無對價關係等語。
  (二)被告戊○○固陳稱有委託辛○○交付六十萬元現金予乙○○
    ，惟否認係為對於乙○○關於違背職務之行為交付賄賂之犯
    行，辯稱：伊係為了與軍方建立良好關係，提早掌握軍方採
    購需求始為之餽贈，與系爭採購案無關等語。
  (三)被告辛○○則堅詞否認有何受戊○○委託轉交六十萬元現金
    予乙○○之情，辯稱：伊僅曾受戊○○之託轉交一袋茶葉給
    乙○○，並不知道茶葉袋中裝有現金等語。
四、得心證之理由：
  (一)查邦佑公司就系爭採購案得標後，於九十一年十一月五日與
    陸勤部簽訂「訂購軍品契約」，約定邦佑公司應於簽約日之
    次日起六十日內（即九十二年一月四日前）交貨，於驗收合
    格後備齊相關資料由軍方一次支付契約價金，驗收方式包含
    由履約驗收單位會同申購單位及技術代表實施外觀及數量目
    視檢查後，由檢驗單位實施安裝性能測試，性能測試不合格
    者，得退貨換貨或修復重交複驗，或以原抽備份樣品再驗，
    複驗與再驗各以一次為限，邦佑公司於九十一年十二月二十
    七日依約交貨一百片後，雖經目視檢查合格，惟經飛勤處光
    電所抽樣五片進行性能測試後，其中三片無法通過熱像測檯
    MRTD之測試而不合格，經陸勤部稽催邦佑公司再行交貨，邦
    佑公司再於九十二年一月二十四日交貨一百片並經飛勤處光
    電所抽樣五片進行性能測試合格等情，除據戊○○、證人鄭
    建國、證人即飛勤處光電所上尉技術官陳永康、倪孔光、鄭
    澄寅分別供、證述屬實外，並有卷附訂購軍品契約、陸勤部
    財務勞務採購接收暨會驗結果報告單、飛勤處軍品採購性能
    測試報告二紙、飛勤處九十一年十二月二十七日（九一）詣
    平字第五七六五號函、九十二年一月二十九日（九二）曙心
    第０四六七號函、陸勤部九十一年十二月二十三日誠效字第
    ０九一０００二九八七二號書函、九十二年一月十日曜鴻字
    第０九二００００六一六號書函在卷可稽，此部分事實可堪
    認定。
  (二)邦佑公司於正式交貨驗收前，曾由飛勤處光電所技術官陳永
    康進行系爭檢測，測試結果有部分不合格，並由陳永康向該
    所所長倪孔光回報等情，業據戊○○、乙○○、證人陳永康
    、倪孔光分別供、證述屬實。對此，證人陳永康、倪孔光雖
    證稱：已進入購案之案件，為避免產生協助廠商順利通過驗
    收之質疑，應該盡量避於合約規定外為得標廠商進行測試等
    語，證人即陸勤部採購處處長彭力民亦證稱：如果契約沒有
    規定履約督導，不會主動要求廠商於正式性能測試前進行任
    何測試等語。惟查：
  1.證人陳永康證稱：在伊職掌及能力範圍內，因修護作業料件
    需求之需要，若有廠商提供樣品與伊進行測試，伊會自行盡
    力配合測試，無需長官指示或事先向長官報告，此種測試與
    正式交貨驗收時所為之性能測試不同，是尋商階段之測試，
    軍方並無任何規定禁止進行此種測試。戊○○曾於九十一年
    五、六月後，至少三次提供紅外線窗鏡供伊測試，因紅外線
    窗鏡獲得困難且為急需品，故伊有為戊○○進行多次測試，
    並曾將已尋獲邦佑公司商源之旨陳報陸勤部，但並無檢附相
    關測試資料層報，此種測試其他機關單位無能力進行，中科
    院先前研製紅外線窗鏡時，也曾委託伊對研製成品進行測試
    ，亦為中科院以電話逕行委託測試，並未使用公文傳送。伊
    事前並不知道系爭檢測時，邦佑公司已經得標，蓋系爭採購
    案之開標、決標、簽約過程中，陸勤部並未通知該所人員到
    場，至契約書亦未副知光電所，且當時已近年終，一般正常
    採購程序不太可能才準備交貨驗收，故伊當時仍以為是進行
    尋商測試。至飛勤處雖有於九十一年八月十四日以（九一）
    詣學字第三五三六號呈報陸勤部就紅外線窗鏡案業已尋得商
    源為邦佑公司，然陸勤部仍以邦佑公司產品品質不穩定為由
    要求繼續訪商，故伊認為系爭檢測仍係後續之尋商測試，目
    的在檢驗邦佑公司此次提供之紅外線窗鏡製程是否較先前測
    試優良，系爭檢測並無出具正式書面報告，測試完畢後戊○○即將紅外線窗鏡全數帶走等語（見原審卷三第二六八頁以
    下）。
  2.證人倪孔光證稱：軍方並未禁止進行尋商測試，戊○○曾於
    正式驗收測試前多次檢送紅外線窗鏡委託光電所進行測試，
    此種測試係尋商測試，並無書面報告，測試合格後僅將廠商
    報價內容發文層報告知尋獲商源，但陸勤部仍回文要求繼續
    訪商，故伊認為該此採購案於九十一年度應該不會成立，基
    此，伊認為系爭檢測僅係訪商測試，又因為該次測試結果不
    理想，故未向上陳報等語（見原審卷三第二九八頁以下）。
  3.證人鄭澄寅證稱：伊不確定陳永康所為系爭檢測是否為驗收
    測試，蓋伊當時不知道紅外線窗鏡購案已經成立並進行至驗
    收階段，軍方並無禁止尋找商源之測試，飛勤處雖於九十一
    年八月間向上呈報尋獲邦佑公司商源，然既未經上級確定採
    購，邦佑公司再請求進行測試，基於尋商立場仍會配合測試
    等語（見原審卷五第四頁背面以下）。
  4.飛勤處雖於九十一年八月十四日以上開第三五三六號呈轉告
    陸勤部已覓得邦佑公司此一商源，然陸勤部對此則於九十一
    年八月二十七日以（九一）設備字第一八七八四號令謂「另
    紅外線窗鏡乙項因承商檢驗品質尚有疑慮，本部擬廣徵另尋
    求獲得管道。」，此有卷附函文二紙可稽。陸勤部不啻係以
    上開函令否決飛勤處之尋商通報，是證人陳永康、倪孔光、
    鄭澄寅因認應繼續尋商訪價，進而又為系爭檢側，尚非無稽
    。
  5.證人鄭建國在陸勤部於九十一年八月二十七日甫以上開令函
    否決飛勤處之尋商通報後，旋於同年月三十日以邦佑公司提
    出之報價單製作陸勤部「TK91114P案（品名：紅外線窗鏡乙
    項）商情分析表」、「TK91114P案（品名：紅外線窗鏡乙項
    ）商情蒐集分析表」等情，雖經本院認定如前，惟既無積極
    證據存在，自難認證人陳永康、倪孔光、鄭澄寅進行系爭檢
    測時即知悉系爭採購案已成立並由邦佑公司得標。
  6.公訴人雖質疑系爭檢測倘屬係尋商測試，何以未檢附邦佑公
    司報價單向上呈報一節，查證人陳永康對此證稱：戊○○先
    前已提出報價單，此次僅在瞭解製程是否較為優良；倪孔光
    證稱：因為測試結果不好故未要求廠商提出報價單；鄭澄寅
    證稱：訪商測試時雖會要求廠商提出報價單，但不準備報價
    單、目的在測試料件是否合用之測試也可以算是訪商測試等
    語，所證尚與常理無違，可以採信。矧按軍事機關財物勞務
    採購作業規定第二編計畫申購第六十五條規定：「性能測試
    規定；一、性能測試，係以試驗之方式，測試採購標的之性
    能是否符合規格要求標準。」，業已明確要求需求單位應進
    行尋商測試，另證人彭力民亦證稱：軍中並無禁止作測試，
    訪商可以做測試，才知道是否為需要等語（見原審卷三第三
    ０八頁以下）。
  7.綜上所述，依證人陳永康主觀上認知，系爭檢測並非違背職
    務之行為；又該檢測客觀上雖係邦佑公司得標後進行之測試
    ，且公訴意旨認係違背本件訂購軍品契約交貨規定及正常排
    驗程序所為之分次交貨驗收。惟佑邦公司於九十一年十二月
    二十七日交貨數量為一百片，業經證人彭力民證實，且證稱
    ：採購處不知有系爭檢測，合約規定之測試僅有二次，一次
    是九十一年十二月二十七日，這次測試沒有通過，另一次是
    九十二年一月二十四日，這次測試有通過，二次均為一次交
    貨、一次驗收等語，且依卷附陸勤部財務勞務採購接收暨會
    驗結果報告單、飛勤處軍品採購性能測試報告，均載明九十
    一年十二月二十七日交貨一百片紅外線窗鏡而非九十五片。
    公訴意旨徒以戊○○於警詢時之片面供述及邦佑公司與琦福
    公司簽訂之採購委託書，率認系爭檢測即為正式交貨驗收之
    一部分，尚非可採。
  8.另查，細繹卷附訂購軍品契約及軍事機關財物勞務採購作業
    規定，並無禁止於廠商得標後正式交貨驗收為廠商進行採購
    標的之測試，經原審函詢飛勤處，據該處覆稱：就正式驗收
    前接受廠商委託進行測試部分均依契約條款辦理，並未有何
    禁止規定，亦未規定於正式開標前可否委請廠商提供器材進
    行測試等情，有卷附飛勤處九十五年十一月二十四日曙團字
    第０九五０００五四六一號書函可稽（見原審卷二第二六五
    頁），證人倪孔光亦明確證稱：開標後為得標廠商進行測試
    並無法律明文規範等語，是飛勤處所為之系爭檢測，客觀上
    亦非違背職務之行為。
  (三)乙○○確曾收得辛○○交來之現金六十萬元一事，已據乙○○、戊○○供述甚詳。辛○○雖否認轉交，但並不否認曾於
    九十二年五、六月間在林口台北高爾夫球場致贈乙○○一袋
    茶葉。是關於乙○○有收得該筆款項，固可認定屬實，茲所
    應審酌者，乃乙○○收受該筆款項有無為違背職務之行為？
    查乙○○於偵訊時雖坦認有為戊○○、辛○○安排於正式交
    貨驗收前就五片紅外線窗鏡提前測試，且所收受之六十萬元
    現金與此一安排有關等語｛見偵13607卷（8-4）第六六頁以
    下｝。惟查：
  1.乙○○於警詢時係供稱：「辛○○確實有跟我說，東西已經
    在這邊（指飛勤處），所以要我們幫忙測試一下，所以我就
    請光電所的技術人員，在正式辦理驗收前，幫忙測試，並以
    一百片每片都測試的方式進行，但是結果我並不清楚，印象
    中好像有不合格的情形，廠商應該有換貨。」「辛○○的確
    有交給我一筆現金六十萬元，但是我不知道這筆現金是張吉
    齡託辛○○轉交給我的，我要是知道是張吉齡要給我的，我
    是不會收的。」等語｛見偵13607卷（8-4）第五四頁背面、
    第五五頁背面｝，就正式交貨驗收前測試之數量及主觀上認
    知辛○○餽贈該六十萬元之緣由，前後所述明顯不一。何況
    辛○○、戊○○自警詢、偵訊至本院審理時止，並未曾供稱
    有就系爭檢測事前請託乙○○，亦未曾供稱該六十萬元現金
    係為酬謝乙○○為渠等安排系爭檢測，是乙○○於偵訊時所
    為上開供述是否可信，允非無疑。
  2.證人陳永康證稱：為系爭檢測時，係戊○○連絡伊後，由伊
    指示士兵帶戊○○進入光電所內，當時只有邦佑公司之技術
    人員陪同前來，伊並無見到有何軍中人士陪同戊○○前來交
    付紅外線窗鏡，測試時除伊及伊手下外，其他飛勤處人員（
    如處長、副處長、光電所所長、二廠廠長）均未到場，本件
    紅外線窗鏡自進行尋商測試起至複驗完畢止，乙○○從未對
    伊提及本案，系爭檢測完全由伊自行決定進行等語。證人倪
    孔光亦證稱：就本件紅外線窗鏡案，乙○○並未與其做任何
    聯繫等語。是除乙○○上開供述外，並無其他積極證據足認
    乙○○有何為辛○○、戊○○安排系爭檢測之情，尤難認與
    乙○○收受之六十萬元現金有何對價關係。
  (四)公訴人上訴意旨雖再執乙○○、辛○○及戊○○於偵訊中供
    述，質疑送該六十萬元係為請託乙○○安排系爭檢測云云，
    然並未提出具體事證以為證明或供調查。自不得率憑該項質
    疑而為彼等不利之認定。又公訴意旨就此部分與前開戊○○
    、辛○○交付賄款及不正利益予鄭建國部分，係主張二者犯
    意各別，應分論併罰等情，是以法院經審理後，若認此部分
    犯罪不能證明，自應就該部分為戊○○、辛○○無罪之諭知
    ，而非僅不另為無罪諭知之說明。
五、綜上所述，本件並無積極證據足認戊○○、辛○○交付賄款
    六十萬元予乙○○收受，由乙○○為違背職務之行為，事已
    至明。從而，原審認本件尚不足以證明乙○○涉有貪污治罪
    條例第四條第一項第五款對於違背職務之行為，收受賄賂或
    不正利益罪嫌，戊○○、辛○○另涉有貪污治罪條例第十一
    條第三項、第一項不具公務員身分之人對於公務員，關於違
    背職務之行為，交付賄賂之犯行，而為彼等該部分均無罪之
    判決，經核其該部分判決，認事用法及證據之取捨，並無違
    誤。檢察官上訴意旨仍執前詞，指摘原判決該部分之認定有
    違經驗法則，所陳各節，猶無從使本院形成戊○○、辛○○
    、乙○○該部分有罪之心證。檢察官就該部分之上訴為無理
    由，應予以駁回。
據上論斷，應依刑事訴訟法第三百六十八條、第三百六十九條第
一項前段、第三百六十四條、第二百九十九條第一項前段、第三
百條、第三百零一條第一項，刑法修正前之貪污治罪條例第十一
條第三項、第一項、第四項、第十七條，刑法修正前之政府採購
法第八十七條第五項前段、第九十二條，刑法修正前之公務員服
務法第二十二條之一第一項、第二項，刑法第二條第一項、第十
一條前段、第三十七條第二項，修正前刑法第二十八條、第五十
六條、第二百十六條、第二百十條、第五十五條、第二百十九條
，中華民國九十六年罪犯減刑條例第二條第一項第三款、第七條
、第十四條，判決如主文。
本案經檢察官羅松芳到庭執行職務。
中    華    民    國    九十七  年    二  月    十九  日
                  刑事第二十庭  審判長法  官  楊貴雄
                                      法  官  鄧振球
                                      法  官  林立華
以上正本證明與原本無異。
邦佑公司部分及戊○○合意圍標部分，不得上訴。
其餘部份，如不服本判決，應於收受送達後十日內向本院提出上
訴書狀，其未敘述上訴之理由者並得於提起上訴後十日內向本院
補提理由書（均須按他造當事人之人數附繕本）。
                                      書記官  廖月女
中    華    民    國    97    年    2     月    20    日
附錄：本案論罪科刑法條全文
刑法第210條
偽造、變造私文書，足以生損害於公眾或他人者，處5年以下有
期徒刑。
刑法第216條
行使第210條至第215條之文書者，依偽造、變造文書或登載不實
事項或使登載不實事項之規定處斷。
政府採購法第87條第5項
意圖影響採購結果或獲取不當利益，而借用他人名義或證件投標
者，處三年以下有期徒刑，得併科新台幣一百萬元以下罰金。容
許他人借用本人名義或證件參加投標者，亦同。
政府採購法第92條
廠商之代表人、代理人、受雇人或其他從業人員，因執行業務犯
本法之罪者，除依該條規定處罰其行為人外，對該廠商亦科以該
條之罰金。
貪污治罪條例第11條第1、3、4項
對於第2條人員，關於違背職務之行為，行求、期約或交付賄賂
或其他不正利益者，處1年以上7年以下有期徒刑，得併科新台幣
3百萬元以下罰金。
不具第2條人員之身分而犯前二項之罪者，亦同。
犯前三項之罪而自首者，免除其刑；在偵查或審判中自白者，減
輕或免除其刑。
公務員服務法第14條之1
公務員於其離職後3年內，不得擔任與其離職前5年內之職務直接
相關之營利事業董事、監察人、經理、執行業務之股東或顧問。
公務員服務法第22條之1
離職公務員違反本法第14條之1者，處2年以下有期徒刑，得併科
新台幣1百萬元以下罰金。
犯前項之罪者，所得之利益沒收之。如全部或一部不能沒收時，
追徵其價額。


司法院資訊處製作；財團法人民間司法改革基金會備份。
